【裁判字號】    97,訴,208
【裁判日期】    970331
【裁判案由】    毒品危害防制條例
【裁判全文】
臺灣基隆地方法院刑事判決               97年度訴字第208號
公  訴  人  臺灣基隆地方法院檢察署檢察官
被      告  乙○○
                    （現另案於臺灣基隆監獄執行中）
上列被告因違反毒品危害防制條例案件，經檢察官提起公訴（96
年度毒偵字第3208號、97年度毒偵字第101 號），因被告所犯為
死刑、無期徒刑、最輕本刑為3 年以上有期徒刑或高等法院管轄
第一審案件以外之罪，且於準備程序進行中，被告先就被訴事實
為有罪之陳述，經本院合議庭裁定進行簡式審判程序，判決如下
：
    主  文
乙○○施用第一級毒品，累犯，處有期徒刑捌月；又施用第一級
毒品，累犯，處有期徒刑捌月。應執行有期徒刑拾月。
    事  實
一、乙○○前因施用毒品案件，經觀察、勒戒後，因認無繼續施
    用毒品之傾向，於民國87年8 月19日執行完畢釋放，並經臺
    灣基隆地方法院檢察署檢察官以87年度偵字第3463號不起訴
    處分，復因施用毒品案件，經觀察、勒戒後，因認有繼續施
    用毒品之傾向，經本院以89年度毒聲字第1804號裁定令入戒
    治處所施以強制戒治，於90年6 月19日因停止處分出監，期
    滿未經撤銷停止戒治，於90年9 月28日執行完畢，並因同案
    經前開檢察署檢察官以89年度毒偵字第1987號提起公訴，經
    本院以89年度訴字第672 號判決判處有期徒刑8 月確定，又
    因於強制戒治執行完畢後5 年內之92年9 月23日施用第一級
    毒品，經本院以92年度毒聲字第987 號裁定令入戒治處所強
    制戒治，因法律修正報結，並因同案經前開檢察署檢察官以
    92年度毒偵字第1042號提起公訴，而經本院以92年度訴字第
    568 號判決判處有期徒刑9 月確定，再因於94年6 月18日及
    同年8 月21日施用第一級毒品，經前開檢察署檢察官以94年
    度毒偵字第1856號提起公訴，經本院以94年度訴字第753 號
    判決判處有期徒刑8 月確定，另因自96年1 月間某日起至同
    年5 月3 日止施用第一級毒品，經前揭檢察署檢察官以96年
    度訴緝字第35號提起公訴，經臺灣高等法院以96年度上訴字
    第2588號判決判處有期徒刑1 年確定；另又因詐欺案件，經
    本院以96年度基簡字第282 號判決判處有期徒刑3 月確定，
    嗣經本院依據中華民國96年罪犯減刑條例之規定，就上開96
    年度基簡字第282 號判決所科之刑，以96年度聲減字第458
    號裁定減為有期徒刑1 月又15日，於96年8 月6 日因縮刑期
    滿執行完畢。
二、詎乙○○仍未戒除毒癮惡習，分別基於施用第一級毒品之犯
    意，於下列時、地，施用第一級毒品，復於下列時、地為警
    查獲後，經警採集其尿液送驗，始悉上情：
（一）於96年11月14日下午某時，在其位於基隆市○○區○○路
      58巷28弄87號住處，以將第一級毒品海洛因置放於注射針
      筒內，加水混合後注射手臂血管之方式，施用第一級毒品
      。嗣於96年11月16日下午1 時許，在基隆市○○區○○路
      60號前為警查獲。
（二）於96年11月28日晚間6 時許，在上址住處，以將第一級毒
      品海洛因置放於注射針筒內，加水混合後注射手臂血管之
      方式，施用第一級毒品。嗣為警於96年11月30日下午3 時
      30分許，在基隆市○○區○○路186 巷12號因另案執行拘
      提查獲。
三、案經基隆市警察局第二、三分局報請臺灣基隆地方法院檢察
    署檢察官偵查起訴。
    理  由
壹、程序方面
    本件被告乙○○所犯者非為死刑、無期徒刑、最輕本刑為3
    年以上有期徒刑之罪或高等法院管轄第一審案件，其於準備
    程序進行中，先就被訴事實為有罪之陳述，經告知其簡式審
    判程序之旨，並聽取公訴人、被告之意見後，本院合議庭依
    刑事訴訟法第273 條之1 第1 項之規定，裁定由受命法官獨
    任以簡式審判程序進行本案之審理。
貳、實體事項
一、事實認定部分
    上開事實，業據被告於本院審理時坦承不諱，且被告為警查
    獲後，採集之尿液檢體經送臺灣尖端先進生技醫藥股份有限
    公司檢驗，均呈現海洛因代謝物嗎啡及可待因之陽性檢驗結
    果，此有該公司96年11月30日及同年12月12日出具之濫用藥
    物檢驗報告及基隆市警察局第二、三分局偵辦毒品案件尿液
    檢體對照表在卷可稽，是認被告之自白與事實相符，本件事
    證明確，被告犯行應堪認定。
二、論罪科刑部分
（一）按毒品危害防制條例於92年7 月9 日修正公布，自93年1
      月9 日施行，其中第20條、第23條將施用毒品之刑事處遇
      程序，區分為「初犯」、「5 年內再犯」及「5 年後再犯
      」，依其立法理由之說明：「初犯」，經觀察、勒戒或強
      制戒治後，應為不起訴處分或不付審理之裁定；經觀察、
      勒戒或強制戒治執行完畢釋放後，「5 年內再犯」者，因
      其再犯率甚高，原實施之觀察、勒戒及強制戒治既已無法
      收其實效，爰依法追訴或裁定交付審理，至於經觀察、勒
      戒或強制戒治執行完畢釋放後，「5 年後再犯」者，前所
      實施之觀察、勒戒或強制戒治已足以遮斷其施用毒品之毒
      癮，為期自新及協助其斷除毒癮，仍適用「初犯」之規定
      ，先經觀察、勒戒或強制戒治之程序，從而，僅限於「初
      犯」及「5 年後再犯」2 種情形，始應先經觀察、勒戒或
      強制戒治程序，倘被告於5 年內已再犯，經依法追訴處罰
      ，縱其第3 次（或第3 次以上）再度施用毒品之時間，在
      初犯經觀察、勒戒或強制戒治執行完畢釋放5 年以後，已
      不合於「5 年後再犯」之規定，且因已於「5 年內再犯」
      ，顯見其再犯率甚高，原實施觀察、勒戒或強制戒治，已
      無法收其實效，應依該條例第10條處罰（最高法院95年第
      7 次刑事庭會議決議可資參照）。本件被告前因施用毒品
      案件，經觀察、勒戒後，因認無繼續施用毒品之傾向，於
      87 年8月19日執行完畢釋放，復因施用毒品案件，經觀察
      、勒戒後，因認有繼續施用毒品之傾向，經本院以89年度
      毒聲字第1804號裁定令入戒治處所施以強制戒治，於90年
      6 月19日因停止處分出監，期滿未經撤銷停止戒治，於90
      年9 月28日執行完畢，並因同案經前開檢察署檢察官以89
      年度毒偵字第1987號提起公訴，經由本院以89年度訴字第
      672 號判決判處有期徒刑8 月確定，又因於強制戒治執行
      完畢後5 年內之92年9 月23日施用第一級毒品，經本院以
      92年度毒聲字第987 號裁定令入戒治處所強制戒治，因法
      律修正報結，並因同案經前開檢察署檢察官以92年度毒偵
      字第1042號提起公訴，而經本院以92年度訴字第568 號判
      決判處有期徒刑9 月確定，再因於94年6 月18日及同年8
      月21日施用第一級毒品，經前開檢察署檢察官以94年度毒
      偵字第1856號提起公訴，經本院以94年度訴字第753 號判
      決判處有期徒刑8 月確定，另因自96 年1月間某日起至同
      年5 月3 日止施用第一級毒品，經前揭檢察署檢察官以96
      年度訴緝字第35號提起公訴，經臺灣高等法院以96年度上
      訴字第2588號判決判處有期徒刑1 年確定執行有期徒刑10
      月確定，此有本院判決及臺灣高等法院被告前案紀錄表在
      卷可稽，是被告於所受強制戒治執行完畢5 年內已再犯，
      且經依法追訴處罰，足認原實施觀察、勒戒及強制戒治無
      法收其實效，縱被告本次犯行係於所受強制戒治執行完畢
      5 年後所為，揆諸首揭說明，仍不合於毒品危害防制條例
      第20條第3 項規定之「5 年後再犯」，且因被告係於「5
      年內再犯」，顯見其再犯率甚高，即應依法處罰。
（二）核被告所為，係犯毒品危害防制條例第10條第1 項之施用
      第一級毒品罪。被告持有第一級毒品海洛因以供施用，持
      有之低度行為應為施用之高度行為所吸收，不另論罪。
（三）又按刑法於94年2 月2 日修正公布，自95年7 月1 日起施
      行，修正後之刑法刪除連續犯之規定，將本應各自獨立評
      價之數罪，回歸應賦予複數法律效果之原貌，故刑法修正
      施行後多次施用毒品之犯行，應採一罪一罰，始符立法本
      旨（最高法院96年度第9 次刑事庭會議決議可資參照）。
      本件被告係於刑法修正施行後，為本件2 次施用第一級毒
      品之犯行，且施用毒品之時間相異，足認犯意並非同一，
      參酌上開所述，應予分論併罰。
（四）被告曾受如事實欄所載之徒刑執行完畢，此有臺灣高等法
      院被告前案紀錄表在卷供參，其受徒刑之執行完畢，再為
      本件2 次施用毒品之行為，係於5 年以內故意再犯有期徒
      刑以上之罪，均為累犯，俱應依刑法第47條第1 項之規定
      加重其刑。
（五）爰審酌被告前經觀察、勒戒及強制戒治，並屢經刑罰矯治
      後，均未戒除毒癮，並再行施用毒品，足見缺乏戒斷決心
      ，然被告所為僅屬戕害自身之行為，未侵害其他法益，且
      於本院審理時均坦認犯行，犯後態度尚屬良好等一切情狀
      ，分別量處如主文所示之刑，並依法定其應執行之刑。
據上論斷，應依刑事訴訟法第273 條之1 第1 項、第299 條第1
項前段，毒品危害防制條例第10條第1 項、第23條第2 項，刑法
第11條前段、第47條第1 項、第51條第5 款，判決如主文。
本案經檢察官甲○○到庭執行職務。
中    華    民    國    97    年    3     月    31    日
                  刑事第二庭法    官  邰婉玲
以上正本證明與原本無異。
如不服本判決應於收受本判決後10日內向本院提出上訴書狀，其
未敘述上訴理由者，並得於提起上訴後10日內向本院補提理由書
狀（均須按他造當事人之人數附繕本）「切勿逕送上級法院」。
中    華    民    國    97    年    3     月    31    日
                            書 記 官  彭筠凱
附錄所犯法條：
毒品危害防制條例第10條第1 項
施用第一級毒品者，處 6 月以上 5 年以下有期徒刑。


司法院資訊處製作；財團法人民間司法改革基金會備份。
